【裁判字號】    99,聲,70
【裁判日期】    990611
【裁判案由】    聲明異議
【裁判全文】
臺灣高雄地方法院刑事裁定                99年度聲字第70號
聲明異議人
即 受刑 人  甲○○
上列聲明人因殺人等案件，以臺灣高雄地方法院檢察署檢察官執
行之指揮為不當（執行案號：98年度執更字第3599號），向本院
聲明異議，本院裁定如下：
    主  文
異議駁回。
    理  由
一、本件聲明異議意旨略以：聲明異議人即受刑人甲○○（下稱
    異議人）於民國83年間因搶奪、施用毒品、竊盜等罪，經臺
    灣高等法院高雄分院83年度上訴字第2952號判決應執行有期
    徒刑1 年7 月確定，復因殺人案件，經本院85年度重訴字第
    55號判處有期徒刑11年6 月，嗣提起上訴經駁回而確定，又
    上揭搶奪、施用毒品、竊盜3 罪，經臺灣高等法院高雄分院
    97年度聲字第1410號裁定減刑，並與上揭殺人罪定執行有期
    徒刑11年7 月又15日確定；異議人入監服刑後，並於92年8
    月19日間縮短刑期假釋出監，定於96年12月21日假釋期滿，
    異議人雖於假釋中之96年11月26日更犯公共危險罪，然距假
    釋出監已4 年3 月，顯已逾刑法第78條但書所規定之3 年規
    定，異議人仍遭撤銷假釋，而須入監執行殘刑，顯然於法有
    違，爰依法提起異議云云。
二、按保安處分係對受處分人將來之危險性所為拘束其身體、自
    由之處置，以達教化與治療之目的，為刑罰之補充制度。假
    釋出獄者，假釋中付保護管束，屬於保安處分之一種，其目
    的在監督受刑人釋放後之行狀與輔導其適應社會生活，期能
    繼續保持善行；受保護管束人違反保護管束規則，情節重大
    ，撤銷假釋執行殘刑仍屬刑事裁判執行之一環，為廣義之司
    法行政處分，受保護管束人對於檢察官所指揮執行撤銷假釋
    之原因事實，如有不服，非不得依刑事訴訟法第484 條之規
    定，即俟檢察官指揮執行該假釋撤銷後之殘刑時，由受刑人
    或其法定代理人或配偶向當初諭知該刑事裁判之法院，聲明
    異議以求救濟（最高法院94年度臺抗字第8 號裁定意旨參照
    ）。第按已判決確定之各罪定應執行刑之裁定確定後，與確
    定判決有同等效力，如對於檢察官指揮執行應執行刑部分聲
    明異議，應向為該定執行刑裁判之法院為之（最高法院92年
    度臺聲字第60號裁判要旨參照）。據上可知，受刑人如因犯
    數罪經定應執行刑，嗣於執行中因假釋出獄後，復經撤銷假
    釋者，苟受刑人不服檢察官所指揮執行撤銷假釋之原因事實
    ，固得俟檢察官指揮執行該假釋撤銷後之殘刑時，依刑事訴
    訟法第484 條規定聲明異議以求救濟，惟應向為該定執行刑
    裁判之法院為之，始為適法。另按「假釋中因故意更犯罪，
    受有期徒刑以上刑之宣告者，於判決確定後六月以內，撤銷
    其假釋。但假釋期滿逾三年者，不在此限。假釋撤銷後，其
    出獄日數不算入刑期內。」則為刑法第78條所明文。
三、本件異議人於83年間因搶奪、施用毒品、竊盜等罪，經臺灣
    高等法院高雄分院83年度上訴字第2952號判決應執行有期徒
    刑1 年7 月確定，復因殺人案件，經本院85年度重訴字第55
    號判處有期徒刑11年6 月，嗣異議人提起上訴經駁回而確定
    ，嗣上揭4 罪復經臺灣高等法院高雄分院88年度聲字第162
    號裁定應執行有期徒刑12年6 月確定，入監服刑後，異議人
    於92年8 月19日間縮短刑期假釋出監，並定於96年12月21日
    假釋期滿，復上揭搶奪、施用毒品、竊盜3 罪，經臺灣高等
    法院高雄分院於97年10月8 日以97年度聲字第1410號裁定予
    以減刑，並與上揭殺人罪定執行有期徒刑11年7 月又15日確
    定；而異議人於假釋期間之96年11月26日21時25分許因駕車
    肇事致人傷害逃逸，經本院以97年度交訴字第79號判處有期
    徒刑7 月，再經異議人迭向臺灣高等法院高雄分院、最高法
    院提起上訴，分別由臺灣高等法院高雄分院98年度交上訴字
    第35號、最高法院98年度臺上字第5743號判決駁回上訴而於
    98年10月8 日確定後，臺灣明德外役監獄依據刑法第78條第
    1 項規定，報請法務部撤銷異議人之上揭假釋，經法務部於
    98年12月14日以法矯決字第0980051922號函准撤銷假釋，並
    於98年12月14日以法矯決字第0980051922號撤銷受保護管束
    人假釋處分書撤銷上揭假釋，臺灣高雄地方法院檢察署遂以
    98年執更字第3599號通知異議人執行殘刑等情，業據本院核
    閱臺灣高雄地方法院檢察署相關執行卷宗（98年度執更字第
    3599號）無訛，並有上揭判決、法務部98年12月14日以法矯
    決字第0980051922號撤銷受保護管束人假釋處分書、臺灣高
    雄地方法院檢察署98年執更字第3599號執行傳票、臺灣高等
    法院被告前案紀錄表1 份附卷可稽，此部分事實，堪可認定
    。
四、據上，異議人因殺人等案件，各經上開法院判處前開罪刑後
    ，復經臺灣高等法院高雄分院88年度聲字第162 號裁定應執
    行有期徒刑12年6 月確定，入監服刑後，於92年8 月19日間
    縮短刑期假釋出監，復上揭搶奪、施用毒品、竊盜3 罪，經
    臺灣高等法院高雄分院於97年10月8 日以97年度聲字第1410
    號裁定予以減刑，並與上揭殺人罪定應執行有期徒刑11 年7
    月又15日確定，異議人復因於假釋期間因肇事致人傷害逃逸
    案件，而經法務部撤銷其假釋，臺灣高雄地方法院檢察署以
    98年執更字第3599號通知異議人執行殘刑，已如前述，依上
    開說明，本件異議人如認檢察官指揮執行該假釋撤銷後之殘
    刑不當，自應向為該定執行刑裁判之法院即臺灣高等法院高
    雄分院聲明異議，始為適法，乃異議人竟向本院聲明異議，
    已於法不合，自應駁回其聲明，以資適法。
五、況按假釋中因故意更犯罪，受有期徒刑以上刑之宣告者，於
    判決確定後6 月以內，撤銷其假釋。但假釋期滿逾3 年者，
    不在此限。假釋撤銷後，其出獄日數不算入刑期內，為刑法
    第78條所明文；是受刑人於假釋中因故意更犯罪，受有期徒
    刑以上刑之宣告者，倘假釋期滿未逾3 年，於該宣告有期徒
    刑以上之刑之判決確定後6 月內，應撤銷受刑人之假釋。本
    件異議人於92年8 月19日間縮短刑期假釋出監，並定於96年
    12月21日假釋期滿，而其於假釋期間內即96年11月26日駕車
    肇事致人傷害逃逸，於98年10月8 日經法院判處有期徒刑7
    月確定，觀之上揭規定及說明，法務部於98年12月14日以法
    矯決字第0980051922號撤銷受保護管束人假釋處分書撤銷上
    揭假釋之際，異議人距原定假釋期滿日尚未逾3 年，於法尚
    無不合，則異議人主張：其距假釋出監已4 年3 月，顯已逾
    刑法第78條但書所規定之3 年規定，異議人遭撤銷假釋，而
    須入監執行殘刑，顯然於法有違云云，顯係誤會，委不足採
    ，併此敘明。
據上論斷，應依刑事訴訟法第486 條，裁定如主文。
中    華    民    國    99    年    6     月    11    日
                  刑事第十三庭  法  官  王參和
以上正本證明與原本無異。
如不服本裁定，應於送達後5 日內，向本院提出抗告狀。
中    華    民    國    99    年    6     月    11    日
                                書記官  葉祝君

司法院資訊處製作；財團法人民間司法改革基金會備份。
